【裁判字號】    97,交聲,925
【裁判日期】    970711
【裁判案由】    違反道路交通管理處罰條例聲明異議
【裁判全文】
臺灣桃園地方法院交通事件裁定         97年度交聲字第925號
原處分機關  交通部公路總局新竹區監理所中壢監理站
異  議  人
即受處分人  甲○○
上列受處分人因違反道路交通管理處罰條例案件，對於交通部公
路總局新竹區監理所中華民國97年5 月13日以壢監裁字第裁53-D
00000000號所為之違反道路交通管理事件裁決書（原舉發通知單
號碼：桃警局交相字第D00000000 號），聲明異議，本院裁定如
下：
    主  文
異議駁回。
    理  由
一、聲明異議意旨略以：
  (一)桃園縣政府警察局（下稱舉發機關）交通隊以異議人於民國
    96年12月6 日下午3 時5 分許，駕駛車牌號碼8P-7847 號自
    用小客車（下稱系爭自用小客車）行經台一線42.5K 之時速
    限制50公里路段處（下稱系爭違規地點），經該局設於該處
    段之固定式之感應式線圈自動測速照相設備（主機序號1072
    ，型式：GATS[METER36，下稱系爭感應式線圈自動測速設備
    ）測得時速75公里，以異議人有「限速50公里，經自動測速
    照相測得時速75公里，超速25公里，行車超速20公里以上40
    公里以下」之違規事由，依道路交通管理處罰條例第40 條
    規定，以該局桃警交相字第D00000000 號舉發違反道路交通
    管理事件通知單（下稱系爭舉發通知單）為舉發，並由交通
    部公路總局新竹區監理所中壢監理站（下稱原處分機關）以
    「汽車駕駛人行車速度，超過規定之最高時速20公里以上40
    公里以下」之舉發違規事實，依同條項規定，於97年5 月12
    日以壢監裁字第裁53-D00000000號違反道路交通管理事件裁
    決書（下稱系爭裁決書）裁處罰鍰新臺幣（下同）1,800 元
    ，記違規點數一點。
  (二)惟依自由時報97年5 月11日報載報導，內政部警政署因感應
    線圈測速照相器尚未制定國家檢驗標準而已於97年1 月17日
    宣布停用，且臺灣基隆地方法院亦有以感應線圈測速器未經
    標檢局檢驗認可而撤銷以感應線圈測速器測得超速違規之逕
    行舉發超速違規案件，爰聲請撤銷系爭裁決書云云。
二、按「汽車駕駛人，行車速度，超過規定之最高時速，或低於
    規定之最低時速，除有第四十三條第一項第二款情形外，處
    新臺幣一千二百元以上二千四百元以下罰鍰。」、「汽車駕
    駛人有下列各款所列條款之一者，除依原條款處罰鍰外，並
    予記點：一、有…、第四十條、…情形之一者，各記違規點
    數一點。」，道路交通管理處罰條例第40條第63條第1 項第
    1 款分別定有明文；又依違反道路交通管理事件統一裁罰基
    準及處理細則第2 條第1 項規定之附件「違反道路交通管理
    事件統一裁罰基準表」規定，就「違規車種類別」為汽車、
    「違反事件」為「駕駛人行車速度，超過規定之最高時速二
    十公里以上未滿四十公里」之違反道路交通管理處罰條例第
    40條之行為，在「期限內繳納或到案聽候裁決者」，依「統
    一裁罰基準」為罰鍰1,800 元，其「備註欄」併註明以「記
    違規點數一點。」。
三、經查，本件異議人於上開時間，駕駛系爭自用小客車行經系
    爭違規地點，經系爭感應式線圈測速設備測得有超過規定之
    最高時速25公里等情，有該測速設備測得之違規相片在卷可
    稽，異議人雖以前詞置辯，惟查：
  (一)本件經本院向內政部警政署查詢全國警察機關使用之全部測
    速設備使用情形，經該署以署97年5 月29日警署交字第0970
    071076號函函復以「說明：一、…。二、目前警察機關取締
    之測速設備有三種，其中雷達測速器、雷射測速器均有檢定
    規範，警察機關均據以辦理檢定，取得合格檢驗證書。惟感
    應式線圈測速設備自民國65年起開始使用，已沿用30多年，
    因經濟部標準檢驗局尚無檢驗感應式線圈測速之設備，致無
    法檢定，惟採購及使用該項設備，均要求必須有生產國製造
    廠或其他檢驗單位準確性認證之證明文件，以確保其準確性
    。三、依據各法院對違規異議裁定案例認為：感應式線圈測
    速設備均經原製造國（如瑞士、荷蘭等）電力及環境度量衡
    部門檢驗認可，其式樣認可證書除經外教部駐外機構驗證屬
    實外，亦經各法院公證處認證，縱因國際上尚無感應式線圈
    測速設備檢測標準，而未納入法定度量衡器施以檢定，然上
    不得以此排除該項取締工具之使用或逕予否認各該類儀器於
    正常使用情形下所取得之數據。因此各法院對於交通違規聲
    明異議案件，只要舉發機關提出國外之認證資料，法官咸認
    其準確性應屬可信。四、雖依前揭說明，雖感應式線圈測速
    設備其適法性及準確性並無問題，公信力亦無疑義，惟為符
    合時代潮流及顧民眾感受，本署已於97年1 月17日通報各單
    位即起暫停用，俟鑑定、檢校等管理機制建定後，再行研議
    使用，避免引起更大爭議。」，依上開函復內容，就警察機
    關之測速設備，現僅有感應式線圈測速設備因經濟部標準檢
    驗局尚無檢驗感應式線圈測速之設備致無法檢定，而由該署
    通報所屬機關自97年1 月17日暫停使用。
  (二)是警察機關以測速設備逕行舉發之交通違規事件，如係以雷
    達測速器、雷射測速器設備採證之逕行舉發案件，並無採證
    程序上之疑義；而就以感應式線圈測速設備採證部分，除在
    97年1 月17日後至該設備依我國檢驗標準通過驗證前期間內
    ，可以警察機關使用該設備採證逕行舉發係違反其上級機關
    內政部警政署之行政命為由，而認該舉發採證過程有瑕疵外
    ，就97年1 月17日前之以該設備採證逕行舉發之事件，仍應
    回歸以科學儀器取得證據資料之技術性本質上，認定該逕行
    舉發之合法性。亦即，以科學儀器採證逕行舉發之違規事件
    ，如符合道路交通管理處罰條例第7 條之2 規定之法定要件
    ，且依該科學儀器之採證結果經證明或釋明並無錯誤，自得
    以該科學儀器採得之證據資料，作為處罰之依據，無庸拘泥
    於該科學儀器種類、操作方式、是否經我國相關機關驗證等
    ，亦即，著重於依該科學儀器之科學運作方式所採得之證據
    ，該證據與實際事實相符之技術上與結論上之正確性，而非
    在該科學儀器本身是否經我國相關機關為驗證。
  (三)查以，本件異議人之違規事實，係在96年12月6 日，依上開
    說明，自難逕以原舉發機關係以感應式線圈測速設備採證之
    理由，主張其採證過程有瑕疵；又本件經本院向原舉發機關
    桃園縣政府警察局函查系爭感應式線圈自動測速設備之設備
    規格型錄、設備出廠證明、進口報關證明、設備出廠次是報
    告、原出場國檢驗機關型式認證合格證明文件、96年10月至
    12月之巡檢紀錄表等文件，除由該局以97年5 月29日桃警交
    字第0970061355號函檢附各該文件函附外，該函並敘明以「
    二、本局設置於台1 線42.5公里處之固定式自動測速照相設
    備（主機序號：1072號，型式：GATSOMETER36) ，係屬感應
    式線圈自動測訴照相設備，因國內目前尚未訂定檢測標準規
    範，致無檢驗機關可測試檢驗，惟該項設備辦理進口時，先
    由原出廠國檢驗機關檢測合格後，再經本國外交部駐外單位
    認證後方可進口設置使用。本局針對轄區所有測速照相設備
    ，不定期編排人員巡查測試，以確保照相設備運作正常，避
    免影響民眾權益。該項設備係96年10月遷移至旨揭地點啟用
    ，經查96年10至12月並未有故障維修記錄。三、另貴院前於
    96年間受理民眾聲明異議案件，嗣後請財團法人工業技術研
    究院於96年6 月26日測試比對本縣平鎮市○○路301 巷口平
    興國中前之同機型測速照相設備，該項設備與同屬感應式線
    圈測速照相設備，設置使用至今已6 年餘，期測試結果誤差
    值均為標準範圍內，故該項設備測試結果足以為取締違規數
    據之判定（附件裁定書內將該項設備誤植為雷達測速儀器，
    正確應為感應式線圈自動測速照相設備）。」，是本件依該
    函文檢附之96年10月至12月之巡檢紀錄表，系爭感應式線圈
    自動測速設備均經舉發機關派員定期巡檢，並無故障情形，
    而依本院前就同規格之感應式線圈自動測速設備檢測結果，
    可認系爭感應式線圈自動測速設備測得之車輛時速為正確，
    依上開說明，自得以系爭感應式線圈自動測速設備採得之違
    規超速照片，作為異議人本件交通違規行為之證據。
四、綜上所述，本件事證明確，異議人即受處分人有前述違規行
    為，已堪認定。從而，原處分機關依道路交通管理處罰條例
    第40條規定及違反道路交通管理事件統一裁罰基準及處理細
    則所訂之違反道路交通管理事件統一裁罰基準表，裁處異議
    人罰鍰1,800 元，並記違規點數一點，於法洵無不合。異議
    人執前詞聲明異議，指摘原處分不當，非有理由，應予駁回
    。
據上論斷，應依道路交通管理處罰條例第87條第2 項，道路交通
案件處理辦法第19條，裁定如主文。
中    華    民    國    97    年    7     月    11    日
                    交通法庭  法  官  陳世旻
以上正本證明與原本無異。
如不服本裁定，應於送達後5 日內，向本院提出抗告狀。
                              書記官  劉玉梅
中    華    民    國    97    年    7     月    11    日


司法院資訊處製作；財團法人民間司法改革基金會備份。
